【裁判字號】    97,訴,2420
【裁判日期】    971125
【裁判案由】    第三人異議之訴
【裁判全文】
臺灣臺中地方法院民事判決  97年度訴字第2420號
原      告  甲○○
兼訴訟代理  乙○○○
人
被      告  永豐金證券股份有限公司
法定代理人  丙○○
訴訟代理人  丁○○
上當事人間第三人異議之訴事件，本院於民國97年11月11日言詞
辯論終結，判決如下：
    主    文
原告之訴駁回。
訴訟費用新台幣壹萬貳仟捌佰捌拾元由原告負擔。
    事  實  及  理  由
一、原告起訴主張：緣訴外人黃茂龍因無法償還之前積欠原告乙
    ○○○之新台幣（下同）600,000 元債務，雙方乃於民國97
    年7 月10日協議，由黃茂龍將其台灣銀行水湳分行00000000
    0000帳號（下稱系爭帳戶）之存摺、金融卡及印章，交由原
    告乙○○○持有使用3 年至4 年，直至以伊自有資金存入系
    爭帳戶所產生之公教優惠存款利息，足以償還上開欠款為止
    。因而原告乙○○○、甲○○於97年7 月25日，各將其所有
    之800,000 元、400,000 元匯入系爭帳戶。該2 筆款項合計
    1,200,000 元（下稱系爭存款）之存戶名義人雖為黃茂龍，
    然所有權屬原告2 人。被告誤認系爭存款係黃茂龍所有，聲
    請本院民事執行處以97年度執字第63611 號執行命令予以扣
    押，該執行程序顯有錯誤，依法提起第三人異議之訴，請求
    將上開執行程序予以撤銷。並聲明：本院97年度執字第6361
    1 號清償債務強制執行事件，就原告所有於債務人黃茂龍在
    台灣銀行水湳分行之帳戶存款，共計1,200,000 元，所為之
    執行命令應予撤銷。
二、被告則以：存款所有權之歸屬，以存戶名義誰屬決之，系爭
    帳戶之存戶名義既為黃茂龍，所有權即為黃茂龍所有，原告
    非系爭存款所有權人，亦無其他足以排除強制執行之權利，
    不得提起第三人異議之訴等語資為抗辯。
三、按「第三人就執行標的物有足以排除強制執行之權利者，得
    於強制執行程序終結前，向執行法院對債權人提起異議之訴
    。如債務人亦否認其權利時，並得以債務人為被告。」強制
    執行法第15條固定有明文。惟第三人異議之訴之原因，須第
    三人就執行標的物有足以排除強制執行之權利，即第三人因
    保護自己權利，而請求法院判決撤銷加諸於執行標的物之執
    行行為。所謂足以排除強制執行之權利，乃指所有權，以及
    其他足以阻止讓與或交付之權利而言。換言之，即指所有權
    、典權、質權、留置權而言。原告固主張系爭帳戶係黃茂龍
    交由原告所使用，其內之存款均係原告為取得公教存款利息
    而存入，原告為該帳戶之實質使用者，該帳戶內之存款自應
    屬原告所有云云，並提出支票、借據、切結書、匯款單、存
    褶等為證。然查，依強制執行法第115 條第1 項規定「就債
    務人對於第三人之金錢債權為執行時，執行法院應發扣押命
    令禁止債務人收取或為其他處分，並禁止第三人向債務人清
    償。」是此執行應以債務人對第三人之金錢債權為對象，即
    債務人對於第三人本於一定法律關係所生可請求第三人給付
    一定金錢之債權，就此債權予以執行。而金融機關與客戶間
    之乙種活期存款契約，係屬一消費寄託法律關係，有最高法
    院55年台上字第3018號、57年台上字第2965號判例意旨可資
    參照，另民法第603 條「寄託物為金錢時，推定其為消費寄
    託」亦予明定。而依民法第602 條第1 項規定「寄託物為代
    替物時，如約定寄託物之所有權移轉於受寄人，並由受寄人
    以種類、品質、數量相同之物返還者，為消費寄託。自受寄
    人受領該物時，準用關於消費借貸之規定。」則準用消費借
    貸之民法第478 條規定「借用人應於約定期間內，返還與借
    用物種類、品質、數量相同之物。未定返還期限者，借用人
    得隨時返還，貸與人亦得定一個月以上之相當期限，催告返
    還。」，則存戶對於銀行有請求返還寄託物之債權，而此一
    消費寄託之法律關係，即為扣押債權之基礎。從而，依上說
    明，可知本件強制執行程序之執行標的物乃係黃茂龍對於臺
    灣銀行水湳分行因消費寄託關係所生之寄託物返還債權。職
    此，縱令原告所稱系爭帳戶係黃茂龍交予原告所用，其內之
    存款均係原告所有資金存入，該帳戶之存摺、印鑑均在原告
    處屬實，惟因該金錢於交付金融機構時，所有權即已移轉為
    該金融機構所有，存款戶僅得依消費寄託法律關係請求返還
    相同數額之金錢，而原告持有該帳戶之存摺、印鑑，充其量
    亦不過可認為係該債權（寄託物返還請求權）之準占有人而
    已，尚難認有何足以排除強制執行之權利，是本件原告之主
    張，尚屬於法無據，應予駁回。
四、本件因事證已臻明確，兩造其餘攻擊、防禦方法及所為之立
    證，與判決之結果不生若何影響，無庸再逐一予以論究，合
    併敘明。
五、據上論結，本件原告之訴為無理由，依民事訴訟法第78條、
    第85條第1 項、第87條第1 項，判決如主文。
中    華    民    國    97    年    11    月    25    日
                  民事第四庭    法  官  郭佳瑛
正本係照原本作成。
如對本判決上訴，須於判決送達後20日內向本院提出上訴狀。
中    華    民    國    97    年    11    月    25    日
                                書記官  謝明倫


司法院資訊處製作；財團法人民間司法改革基金會備份。
